臺灣臺東地方法院民事裁定　　　　　 100年度司養聲字第72號
聲　請　人
即收養人　　高斯克
　　　　　　高佩霞
共同代理人　符蒂娜
聲　請　人
即被收養人　黃宥恩
法定代理人　黃雅莉
上列當事人間聲請認可收養事件，本院裁定如下：
    主  文
認可收養人高斯克（Scott Eric Goff，西元一九六八年八月四
日生，社會安全號碼：00000000000）與高佩霞（
Patricia Marie Goff，西元一九七○年八月三日生，社會安全
號碼：00000000000）於民國一○○年九月二十日共
同收養黃宥恩（男，民國○○○年○月○日生，身分證統一編號
：Ｚ000000000號）為養子。
程序費用新臺幣壹仟元由聲請人負擔。
    理  由
一、按有關收養事件，其中一方為外國人士者，依涉外民事法律
    適用法第54條第1項之規定，收養之成立及終止，依各該收
    養者、被收養者之本國法。本件收養人高斯克及高佩霞為美
    國籍人士，而被收養人黃宥恩為中華民國人民，揆諸上開規
    定，即應適用美國法及我國法。惟美國國際私法關於收養事
    件，係採法庭地法，依反致規定，仍應以我國法為其準據法
    （參見法務部部70年6月11日法70律字第7354號函意旨參照
    ）。是以，本件收養仍應以我國法為其準據法。次按子女被
    收養時，應得其父母同意；被收養者未滿7歲時，應由其法
    定代理人代為並代受意思表示；收養應以書面為之，並向法
    院聲請認可；夫妻收養子女時，應共同為之；收養有無效、
    得撤銷或違反其他法律規定者，法院應不予認可；法院為未
    成年人被收養之認可時，應依養子女最佳利益為之；收養自
    法院認可裁定確定時，溯及於收養契約成立時發生效力，民
    法第1076條之1第1項本文、第1076條之2第1項、第1074條、
    第1079條、第1079條之1、第1079條之3本文分別定有明文。
    又法院認可兒童及少年收養事件，應基於兒童及少年之最佳
    利益，斟酌收養人之人格、經濟能力、家庭狀況及以往照顧
    或監護其他兒童及少年之紀錄決定之；法院認可兒童及少年
    之收養前，應命主管機關或兒童及少年福利機構進行訪視，
    提出調查報告及建議；收養人或收養事件之利害關係人亦得
    提出相關資料或證據，供法院斟酌，兒童及少年福利法第14
    條第1、4項亦定有明文。此外，民法第1079條第1項所定認
    可收養子女事件，由收養人住所地之法院管轄；收養人在中
    華民國無住所者，由被收養人住所地或所在地之法院管轄，
    非訟事件法第133條亦定有明文。本件收養人為美國籍人士
    ，在中華民國地區並無設籍及住所，而被收養人黃宥恩之住
    所地設於臺東縣臺東市○○街410號，有戶籍謄本在卷可稽
    ，是依上開規定，本院就此收養認可事件自有管轄權。
二、聲請意旨略以：聲請人高斯克（Scott Eric Goff，西元196
    8年8月4日生，社會安全號碼：00000000000）與高佩霞（
    Patricia Marie Goff，西元1970年8月3日生，社會安全號
    碼：00000000000）願共同收養黃宥恩（男，民國○○○年○
    月○○日生，身分證統一編號：Ｚ000000000號）為養子，雙方
    於民國100年9月20日訂立書面契約，為此聲請本院准予認可
    等語，並提出收養契約書、收養同意書、出生證明書、戶籍
    謄本、放棄監護權及同意出養外國書、委託書、新墨西哥州
    收養法規、收養家庭評估報告中英文版本各1份等件為證。
三、經查，收養人與被收養人間，已成立收養關係，經被收養人
    法定代理人黃雅莉代為及代受意思表示，有聲請人提出之上
    開書證在卷可稽，並經其等到庭陳稱收養、出養意願屬實，
    有本院100年11月24日調查筆錄一份在卷可稽。而本件經本
    院囑請苗栗縣政府委託社團法人臺灣陽光婦女協會派員對出
    養人進行訪視結果，據覆略以：被收養人本生父母並未結婚
    ，被收養人生父得知被收養人生母懷孕後，原表示會負起一
    切責任，但於100年7月間突然失去聯繫，被收養人生母並不
    知道被收養人生父聯絡方式、地址，因此無法與被收養人生
    父取得聯繫，因被收養人生母家庭經濟狀況不佳，因此決定
    將被收養人出養。經評估結果，被收養人生母未婚懷孕，家
    庭經濟狀況不穩定，支持系統薄弱，無法負擔照顧被收養人
    之責，為期被收養人能獲得良好之照顧，綜合各方考量下，
    確有出養之必要性，建請本院依子女最佳利益酌定之等語，
    此有社團法人臺灣陽光婦女協會100年11月22日府臺陽婦苗
    字第1000335號函所附之收出養案件訪視調查報告書1份在卷
    可憑。而聲請人所提出之收養家庭評估，係由新墨西哥州政
    府授權核可之兒童安置機構所訪視製作，並經我國駐外單位
    驗證，該報告則略以：因收養人有不孕問題，已自臺灣收養
    一名養子高梅修，他們希望藉由收養程序為高梅修找一個弟
    弟或妹妹，收養人本身不僅不酗酒、使用或濫用管制藥品，
    亦非施加家庭暴力者，更已接受為期10小時之父母準備訓練
    課程，又收養人每月收入共約美金(下同)13,500元，財務狀
    況穩定，經濟上有能力資助2個小孩。經評估結果，收養人
    符合新墨西哥州所有收養要求，此有上開收養家庭評估附卷
    可參。本院參考上開報告，並審酌收養人之人格、經濟能力
    、家庭成員、家庭環境、收養原因，認本件收養動機單純，
    收養人足以對被收養人為妥善之照顧。此外，亦查無民法第
    1079條第2項之情形，認本件收養應符合被收養人之最佳利
    益，應予認可。
四、依非訟事件法第21條第1項前段、第23條、民事訴訟法第85
    條第1項前段，裁定如主文。
中    華    民    國    100    年    11    月   30    日
                    家事法庭  司法事務官
如不服本裁定應於送達後10日內向本院提出抗告狀，並繳納抗告
費新臺幣1,000元。